【裁判字號】    89,交訴,108
【裁判日期】    891012
【裁判案由】    公共危險等
【裁判全文】
臺灣高雄地方法院刑事判決                        八十九年度交訴字第一八號
    公  訴  人  臺灣高雄地方法院檢察署檢察官
    被      告  甲○○
右列被告因公共危險等案件，經檢察官提起公訴（八十八年度偵字第二六○九一號）
，本院判決如左：
    主  文
甲○○因過失傷害人，處有期徒刑參月；又駕駛動力交通工具肇事，致人傷而逃逸，
處有期徒刑捌月。應執行有期徒刑拾月。
    事  實
一、甲○○未考領汽車駕駛執照，於民國（下同）八十八年四月二十五日二十一時四
    十五分許，駕駛車牌號碼ＹＩ─七０七０號自用小客車，沿高雄縣鳳山市○○路
    由東往西方向行駛，途經鳳山市園藝試驗所門口時，本應注意汽車行駛時，駕駛
    人應注意車前狀況，並隨時採取必要之安全措施，以避免危險之發生，而依當時
    之情況，復無其不能注意之情事，詎其應注意、能注意，竟疏未注意前方車輛之
    動態，貿然向前行駛，適有乙○○（未考領駕駛執照）酒醉後（經檢測其血中酒
    精濃度為一四五ＭＧ＼ＤＬ，換算為吐氣酒精濃度約為每公升○．七二毫克）騎
    乘車牌號碼ＸＧＯ─三七七號重型機車，沿文山路由西往東方向行駛，亦疏未注
    意車前狀況，致其機車前方與甲○○所駕駛之自用小客車左側發生撞擊，乙○○
    因之人車倒地，受有右頭皮裂傷、左肘挫擦傷、左大腿血腫、後頸部壓痛併頸椎
    骨折等傷害。甲○○肇事後不僅未留置現場等待警方前往處理，亦未將傷者送醫
    急救，反駕車逃離現場，嗣因路人目擊其車牌號碼，始為警循線查獲。
二、案經乙○○訴由高雄縣警察局鳳山分局報請臺灣高雄地方法院檢察署檢察官偵查
    起訴。
    理  由
一、訊據被告甲○○固不否認有於右揭時、地，駕車與告訴人乙○○發生車禍之事實
    ，惟矢口否認其駕駛行為有何疏失及肇事逃逸之行為，辯稱：文山路雙向二車道
    ，當時乙○○酒後騎機車到伊的車道上來，伊看到時有踩剎車，但是乙○○還是
    撞過來，車禍發生後，伊人有留在現場，但後來等很久，警察及救護車都沒來，
    伊跑到前面找電話叫救護車，待回到現場就沒看到乙○○了云云。經查：右揭犯
    罪事實，業據告訴人迭於警訊及偵、審中指訴綦詳，並有驗傷診斷書附於警卷可
    稽，而被告對於其車係左側與告訴人之機車前方發生撞擊乙節，亦不否認；佐之
    以本件肇事路段並未劃分車道，此有現場照片附於偵查卷可稽，惟被告竟一再供
    稱該路段劃分有雙向二車道（見偵查卷第十頁、本院卷八十九年七月四日審判筆
    錄），顯與事實不符。又被告雖一再辯稱伊並未肇事逃逸，惟其對於其於肇事後
    員警到場處理時，並不在現場乙節，並不爭執，參酌以其對於當時何以不在現場
    ，初於偵查中供稱：乙○○倒下後，伊有打電話給一一九叫救護車，伊先在現場
    等約十幾分鐘，要叫車載乙○○送醫，但叫不到車，伊就跑到巷口打電話叫一一
    九求救，當時伊因小孩發高燒急著送醫，於是就先叫伊妻子開車帶小孩送醫，伊
    留在現場，後來伊又去看救護車有沒有來，再回到現場，乙○○已被救護車載走
    了（見偵查卷第十頁背面）；然於本院審理時則改稱：伊人有留在現場，叫伊妻
    子載孩子開車到前面找電話報警，但後來等很久，警察及救護車都沒來，伊才跑
    到前面找電話叫救護車，待回到現場就沒看到乙○○了，當時為了小孩生病，所
    以伊與妻子就先送小孩去醫院（見本院卷八十九年七月四日審判筆錄），前後所
    述已屬不一，況被告駕車撞傷人後，如其所言，尚知令其妻將其子送醫診治，然
    竟不知將告訴人一併送醫急救，實與常理乖違等情，是被告所辯，顯然事後圖卸
    之詞，委無可採。另告訴人於飲酒後，血液中酒精濃度高達一四五ＭＧ＼ＤＬ之
    酒醉狀態下，仍騎乘機車上路，因疏未注意車前狀況，並隨時採取必要之安全措
    施，致與被告發生車禍，其就本件車禍之發生，亦與有可歸責之原因甚明。按汽
    車行駛時，駕駛人應注意車前狀況，並隨時採取必要之安全措施，道路交通安全
    規則第九十四條第三項著有明文，此為一般駕駛人應注意並確實遵守之事項，被
    告自亦應遵守之。且依本件車禍發生當時之情況，亦無被告不能注意之情事，其
    應注意、能注意，竟疏未注意，因而肇事，其駕駛行為有過失，殆無疑義。再者
    ，告訴人確因本件車禍受有如上述傷害之事實，亦有林進興醫院驗傷診斷書附於
    警卷可稽，是被告未盡其前開注意義務與告訴人受有上述傷害兩者間，顯有因果
    關係。至告訴人就本件車禍之發生，雖與有如上所述之過失（違反道路交通安全
    規則第九十四條第三項、第一一四條第二款之規定），惟仍無解於被告過失之咎
    。綜上所述，本件事證明確，被告犯行已可認定。
二、核被告所為，係犯刑法第二百八十四條第一項前段之過失傷害罪及同法第一百八
    十五條之四之肇事逃逸罪。被告所犯上開二罪，犯意各別、行為互殊，應分論併
    罰。又被告並未考領汽車駕駛執照，其無照駕車，因而致人受傷，依法應負刑事
    責任者，其所犯過失傷害部分，自應依道路交通管理處罰條例第八十六條第一項
    之規定加重其刑。爰審酌被告及告訴人就本件車禍各自之過失情節、告訴人所受
    傷害程度，及其二人均無照駕車，均有影響用路人交通安全之虞，告訴人酒醉後
    駕車更屬危險，惟被告肇事後，不僅未下車救護傷者，反駕車逃逸，實屬可惡，
    且事後又否認犯行，一再飾詞圖卸，迄今又尚未與告訴人達成民事和解事宜等一
    切情狀，分別量處如主文所示之刑，並依法定其應執行刑。
據上論斷，應依刑事訴訟法第二百九十九條第一項前段，道路交通管理處罰條例第八
十六條第一項，刑法第一百八十五條之四、第二百八十四條第一項前段、第五十一條
第五款，罰金罰鍰提高標準條例第一條前段，判決如主文。
本案經檢察官葉麗琦到庭執行職務。
中      華      民      國    八十九    年      十      月     十二     日
                                  臺灣高雄地方法院交通法庭
                                      法  官  徐  美  麗
右正本證明與原本無異。
如不服本判決，應於判決送達後十日內，向本院提出上訴狀。
                                      書記官  吳  金  霞
中      華      民      國    八十九    年      十      月     十二     日


司法院資訊處製作；財團法人民間司法改革基金會備份。
